【裁判字號】    89,上易,1333
【裁判日期】    890930
【裁判案由】    就業服務法
【裁判全文】
臺灣高等法院高雄分院刑事判決                  八十九年度上易字第一三三三號
    上訴人  台灣高雄地方法院檢察署檢察官
    被  告  甲○○
    上訴人
    即被告  乙○○
右上訴人因被告等違反就業服務法案件，不服臺灣高雄地方法院八十九年度易字第二
三四０號中華民國八十九年七月六日第一審判決（起訴案號：臺灣高雄地方法院檢察
署八十九年度偵字第五一三一號），提起上訴，本院判決如左：
      主      文
上訴駁回。
      事      實
乙○○係甲○○之姐姐，乙○○明知甲○○於八十八年六月十五日，以從事照顧甲○
○行動不便之哥哥名義，所僱用之監護工即印尼籍女子ＡＴＬＩＫＲＩＮＡＷＡＴＩ
（中文稱呼為『丁娜』），如未經另行申請許可，不得留用該名印尼籍女子為己工作
，竟仍於八十八年十二月間某日，未經許可留用該名印尼女子，在高雄市○○○路一
八四號，其與甲○○共同經營並由甲○○實際負責管理之福家小吃店工作，為其在店
內從事送東西、洗碗、收碗等與申請核准工作項目不符之工作。嗣於八十九年一月二
十六日十九時許為警據報至該小吃店當場查獲。案經高雄市政府警察局前鎮分局移送
臺灣高雄地方法院檢察署檢察官偵查起訴。
    理  由
甲、上訴人即被告乙○○部分：
一、訊據被告乙○○矢口否認犯行，辯稱：並未留用該名印尼籍女子ＡＴＬＩＫ  Ｒ
    ＩＮＡＷＡＴＩ；福家小吃店係同案被告甲○○所經營而非其所經營，當時只是
    回家幫忙云云。經查，被告確有上揭犯行，業據該名印尼籍女子ＡＴＬＩＫ  Ｒ
    ＩＮＡＷＡＴＩ於警訊中指述在卷，核與證人即查獲本件之警員陳紹良結證稱：
    我之前就知道被告他們有這種情形，再加上當時「外事組」通知我本案，我就到
    現場觀察，先待了十多分鐘，先觀察本案外勞，看到他確實有幫乙○○送東西、
    洗碗、收碗這些工作，我才拍照片後進去表明身分，查獲本案等語相符。再佐以
    被告及同案被告甲○○於警訊中，亦均就丁娜確到小吃部幫忙洗碗（及拿東西給
    客人吃等情，而被告乙○○於警訊中應答迭稱「『我的麵店』、『我的店』、『
    福家是我掌廚。店也是我在管理』」等語，復據被告甲○○於警訊中供承：「福
    家小吃店係伊承租，該店本來即是麵攤，因為姐姐比較會做生意，所以交給她做
    」，足認被告乙○○確然就福家小吃店之經營確負其經營之責，而非如被告乙○
    ○所辯陳僅係偶而幫忙耳。又被告乙○○固稱其另於高雄市○○路另有攤位，然
    該攤位之經營時間係從下午三時許到晚上十一時，已據證人蔡寶深於原審中證陳
    在卷，並非全日生意性質，是否無從再至福家小吃店經營管理已非無疑，況本件
    查獲時係晚間，何以被告乙○○未照顧自家南華路上之生意？足見被告乙○○上
    開所辯尚無可採信，其有為自己工作而留用他申請之外籍勞工事證明確，本件犯
    行足堪認定。
二、查被告乙○○為雇主之一，竟未經許可而留用他人名義所申請聘僱之外國人一人
    ，核其行為，係違反就業服務法第五十三條第三款之規定，應依同法第五十八條
    第一項前段處罰規定論處。被告乙○○上開犯罪事證既明，原審法院乃依據就業
    服務法第五十八條第一項前段，刑法第十一條前段、第四十一條，罰金罰鍰提高
    標準條例第二條之規定，並茲審酌被告乙○○犯後否認犯行，態度不佳，違法留
    用外籍勞工，妨害本國勞工之就業機會，留用之人數只有一人及留用之期間並不
    長，犯行尚非重，及其犯罪之動機、目的等一切情狀，量處拘役五十日，並諭知
    如以三百元折算一日之易科罰金折算標準，認事用法均無不合，量刑亦稱允妥，
    被告乙○○上訴意旨否認犯罪即無理由，應予駁回。
乙、被告甲○○部分：
一、公訴意旨略以：被告甲○○於八十八年六月十五日依法申請僱用印尼籍女子ＡＴ
    ＬＩＫ  ＲＩＮＡＷＡＴＩ來台從事監護工作，照顧行動不便之哥哥，八十八年
    十二月間被告甲○○未經許可指使該名印尼女子為其姊即同案被告乙○○，在高
    雄市○○○路經營之福家小吃店工作，乙○○亦未經許可予以留用，嗣於八十九
    年一月二十六日二十時三十分為警查獲。因認被告違反就業服務法第五十三條第
    四款之規定，而涉有同法第五十八條第一項之罪嫌。
二、按僱主如指派其所申請僱用之外國人從事申請許可以外之工作，而違反就業服務
    法第五十三條第四款之規定，依同法第六十二條之規定，只構成應科以行政罰之
    行為，而不構成同法第五十八條第一項之犯罪，該法定有明文。經查，本件系爭
    福家小吃店，被告甲○○堅稱係其所經營，而該店址，確係被告甲○○所承租一
    節，早在警訊中被告即為辯陳，並據提出租賃契約書一紙附卷可稽，被告二人又
    係姐妹親密關係，被告乙○○另於高雄市○○路又有其他營業事宜，則本件系爭
    小吃店係由被告二人共同經營核屬合理，是就被告甲○○之使用外傭「丁娜」言
    之，係為『本人』使用之意思為之，即無「以本人名義聘僱外國人為『他人』工
    作」之情，而係屬指派其本人所聘僱之外國人從事申請許可以外之工作（即同法
    第五十三條第四款之行為），此外復無其他積極證據，足認被告有同法第五十三
    條第一至三款之行為，顯見被告所犯非屬就業服務法第五十八條之處罰規定範圍
    ，而僅屬同法第六十二條應處行政罰鍰之規定範圍，揆諸前揭說明，自未有涉何
    刑罰法律，原法院就此部分諭知被告甲○○無罪，即無不合，審檢察官猶執陳詞
    認被告甲○○有罪，指摘原決不當，即無理由，亦應予駁回。
據上論斷，應依刑事訴訟法第三百六十八條，判決如主文。
本案經檢察官林炎昇到庭執行職務。
中    華    民    國     八十九     年       九       月   三十   日
                              臺灣高等法院高雄分院刑事第八庭
                                  審判長法官  郭雅美
法官  莊飛宗
                                        法官  洪兆隆
右正本證明與原本無異。
不得上訴。
                                      書記官  葉淑華
中    華    民    國     八十九     年       十       月    三    日
附錄本案判決論罪科刑法條：
就業服務法第五十三條：
雇主不得有左列行為：
一、聘僱或留用未經許可或許可失效之外國人。
二、以本人名義聘僱外國人為他人工作。
三、未經許可聘僱或留用他人所申請聘僱之外國人。
四、指派所聘僱之外國人從事申請許可之外之工作。
就業服務法第五十八條第一項前段：
違反第五十三條第一款、第二款或第三款規定，其聘僱或留用人數為一人者，處六月
以下有期徒刑、拘役或科或併科新臺幣九萬元以下罰金；其聘僱或留用人數為二人以
上者，處三年以下有期徒刑、拘役或科或併科新臺幣三十萬元以下罰金。
                                                                  Ｊ


司法院資訊處製作；財團法人民間司法改革基金會備份。
